最　高　行　政　法　院　裁　定　　　　　　　　　九十三年度裁字第一○九五號
　　上　訴　人　乙○○
　　被 上訴 人　南投縣政府
　　代　表　人　甲○○
右當事人間因巷道爭議事件，上訴人對於中華民國九十二年四月十日臺中高等行政法
院九十年度訴字第一四一二號判決，提起上訴，本院裁定如左：
　　主  文
上訴駁回。
上訴審訴訟費用由上訴人負擔。
　　理  由
一、按對於高等行政法院判決之上訴，非以其違背法令為理由，不得為之，行政訴訟
    法第二百四十二條定有明文。依同法第二百四十三條第一項規定，判決不適用法
    規或適用不當者，為違背法令；判決有同法條第二項所列各款情形之一者，為當
    然違背法令。又提起上訴，應以上訴狀表明上訴理由並應添具關於上訴理由之必
    要證據，復為同法第二百四十四條第一項第四款及第二項所明定。是當事人提起
    上訴，如以原審判決有不適用法規或適用不當為理由時，其上訴狀應有具體之指
    摘，並揭示該法規之條項或其內容；如以原審判決有上開規定所列各款情形之當
    然違背法令為理由時，其上訴狀應揭示合於該款之事實。如上訴狀未依此項方法
    表明，或其所表明者，顯與上開法條規定之情形不相合時，即難認為已對原審判
    決之違背法令有具體之指摘，其上訴自難認為合法。
二、本件上訴人主張：（一）關於形式要件部分：臺灣高等法院臺中分院六十九年度
    上字第八十六號分割共有物民事判決意旨，明白畫定上訴人所申請改道之特定土
    地維持共有關係，保留作為既成巷道之用，則原有之既成道路位置自應予變更成
    為該判決主文所諭知之既成巷道。且依法原土地共有人全體均應受其拘束，嗣後
    均不得為與之相反之主張。是上訴人以此確定判決作為新設巷道全體共有人之同
    意證明（即法院裁判分割所為強制之同意），自屬有據。原判決就此未詳加考量
    ，有適用法則不當之違誤。（二）關於實質要件部分：關於現有巷道之申請改道
    ，依本件申請時臺灣省建築管理規則第六條第二項規定，除須有土地所有權人所
    出具供公眾通行及變更地目之同意書外，尚需斟酌是否有悖公益或其他妨礙公眾
    通行等情形，惟原判決僅敘及「被告仍須考慮其他人斟酌有無妨礙公眾通行之情
    事」，未就本件實質要件為論斷，即有理由不備之違法。另由上訴人於原審所提
    之客觀路況事證觀之，上訴人所申請改道之位置，較之系爭現有巷道顯屬更便利
    於公眾之通行；又本件改道案件擴增可供公眾通行之道路寬度，屬有利於公益者
    ，原判決徒執同意書之程序問題駁回上訴人請求，迴避本件申請改道之實質問題
    ，認事用法顯非妥適。況原判決未敘明上訴人之改道申請有何妨礙公眾通行之情
    事，與其係以未提出同意書，作為駁回上訴人請求之唯一理由，有理由矛盾之處
    云云。
三、本院查：依行為時臺灣省建築管理規則第六條之規定，申請就現有巷道為改道或
    廢止，其形式要件為應檢附新設巷道與現有巷道位置圖，並應檢附新設巷道土地
    所有權人出具供公眾通行及變更地目為道之同意書，或捐獻土地為道路使用之同
    意書。上訴人於提出本件申請時，並未提出前開同意書，而係提出臺灣高等法院
    臺中分院六十九年度上字第八六號判決代之。經原審審認結果，以前開判決書不
    足以代替同意書之提出，爰駁回上訴人於原審之訴。上訴人提起上訴，就原審此
    項取捨證據認定事實之職權行使泛指為適用法則不當，而未說明如何適用法則不
    當之具體事實，揆之首開說明，自難認已對原審判決之違背法令有具體之指摘。
    上訴人之申請，其形式要件未具備，其申請即無從准許，實體要件即上訴人之申
    請有無妨礙公眾通行之情事之要件，已無論述之必要。縱原審併就此所為之理由
    論述有所不備或矛盾，均無礙於原審判決之結果，上訴人就此指摘原判決理由不
    備或理由矛盾，亦難認為已對原審判決之違背法令有具體之指摘。從而，應認本
    件上訴人之上訴為不合法，應予駁回。
四、依行政訴訟法第二百四十九條第一項前段、第一百零四條、民事訴訟法第九十五
    條、第七十八條，裁定如主文。
中　　華　　民　　國　　九十三　　　年　　　九　　　　月　　　二　　　　日
                    最 高 行 政 法 院  第 二 庭
                                審 判 長 法  官　　　葉　振　權
                                         法  官      鍾  耀  光
                                         法  官　　　姜  仁  脩
                                         法  官　　　劉　鑫　楨
                                         法  官　　　吳　明　鴻
右  正  本  證  明  與  原  本  無  異
　　　　　　　　　　　　　　　　　　　　 法院書記官　阮  桂  芬
中　　華　　民　　國　　九十三　　　年　　　九　　　　月　　　二　　　　日
